# 请教陈版主特许经营权模式下收购溢价核算问题

提问人：饭统大提督 时间：2019-09-22 18:23:08
案例背景
A上市公司非同一控制下收购一家污水处理厂 B 公司，收购完成后A公司持有标的公司 90% 股权，收购价款为 1.13亿元。B 公司系一家 BOT 项目公司，特许经营权期限为 30 年。根据特许经营权运营协议，污水结算量拥有保底条款，符合金融资产核算规定。B公司收购基准日经审计的账面净资产为 0.7亿元。经评估，B公司可辨认净资产公允价值为 0.96亿元。
问题
上述收购具有特许经营权的项目公司产生的溢价是否应确认商誉？
请教陈版主，看过您之前关于收购 B0T 项目公司溢价回复的观点：看属于金融资产模式还是无形资产模式。属于前者则，金融资产的利息调整；属于后者则计入无形资产。BOT 项目公司不会有单独的商誉。
该案例中依您之前的观点是计入金融资产的利息调整吗？
看到实务中有家公司，东江环保[002672.SZ]，使用自有资金 1.47亿元收购绿源水务 (BoT 项目公司)100% 股权, 取得虎门镇宁洲污水处理厂和海岛污水处理厂特许运营权, 特许经营期限均为 25 年。但是东江环保 2015年年报就该项收购账面确认 136,773,774.37 元商誉。
不知道关于该问题的会计处理是否还存在争议，好像实务中的处理还是有不统一的情况。

回答人：chenyiwei
建议按我此前的回复处理。一个很现实的问题是：如果将收购溢价确认商誉，则到特许经营期满，基础设施无偿交还给政府时，对遗留的商誉如何处理？
如果不减值、不摊销，到特许经营期满时一次核销，则将虚增特许经营期间合并报表层面的利润；如果将该商誉逐年按直线法或者实际利率法摊销确定减值金额，这与摊销有何本质区别？
要注意：任何商誉最终都是会减值的，但是如果一开始就知道一项 “商誉”
将在何时、以什么方式减值，则该 “商誉” 并不是真正的商誉。